臺灣嘉義地方法院民事判決　九十年訴字第八一一號
　　原　　　告　乙○○
　　被　　　告　甲○○
　　　　　　　　丙○○
右當事人間請求損害賠償事件，本院判決如左：
    主      文
被告甲○○應給付原告新台幣陸佰萬元，及自民國九十年五月四日起至清償日止，按
年息百分之五計算之利息。
被告丙○○應給付原告新台幣伍拾萬元，及自民國九十年五月四日起至清償日止，按
年息百分之五計算之利息。
前二項所命給付，於任一被告清償之範圍內，其他被告同免給付責任。
原告其餘之訴駁回。
訴訟費用由被告連帶負擔十分之一，餘由被告甲○○負擔。
本判決第一項得假執行。
本判決第二項於原告以新台幣壹拾柒萬元供擔保後，得假執行。
原告其餘假執行之聲請駁回。
    事      實
甲、原告方面：
一、聲明：被告應連帶給付原告新台幣(下同)陸佰萬元，及自起訴狀繕本送達被告之
　　翌日起至清償日止，按年息百分之五計算之利息，並願供擔保請准為假執行之宣
　　告。
二、陳述：
（一）被告甲○○與被告丙○○因妨害家庭案件，刑事部分於民國九十年九月四日業
      經本院以九十年度易字第六三號刑事判決各處被告甲○○有期徒刑四月、被告
      丙○○有期徒刑三月，如易科罰金，以三百元折算一日在案，並經台灣高等法
      院台南分院於九十年十一月十三日以九十年度上易字第一六四二號刑事判決撤
      銷原判決，改判被告甲○○有期徒刑七月、被告丙○○有期徒刑四月，如易科
      罰金，以三百元折算一日確定在案。
（二）被告甲○○與原告於七十九年十一月二十八日結婚（現已判決離婚），原為夫
      妻關係。八十八年六月間，原告無意發現被告甲○○所經營停車場之辦公室抽
      屜內所繕寫之日記，記載其另有一處愛的小窩，另有一個小老婆，及被告二人
      之性事等情事。後原告又於被告甲○○之辦公室內發現被告甲○○自行錄製之
      電話錄音，其內容為被告二人之曖昧言語，原告幾經查證，得知被告二人已連
      續通姦、相姦多次。原告身無技能，又無家產，且被告甲○○創業期間都是原
      告含辛茹苦照顧家庭，並幫忙料理公司營運，被告甲○○早已經財產移往國外
      ，本身又取得外國居留權，隨時準備離開台灣，衡量被告甲○○之惡性及毫無
      悔意，身兼數停車場負責人，收入相當豐富，竟不顧慮與原告間夫妻情分，致
      原告受到無法形容之精神煎熬。尤其被告甲○○一再於停車場員工面前指稱原
      告「討客兄」‧‧等難堪言詞，並以電話分別向原告之親戚傳述，更可見被告
      甲○○不但企圖移轉其通姦之罪責，更見其暴力本性。
（三）「因故意或過失，不法侵害他人之權利者，負損害賠償責任。故意以背於善良
      風俗之方法，加損害於他人者亦同。」、「數人共同不法侵害他人之權利者，
      連帶負損害賠償責任﹔」、「不法侵害他人基於父、母、子、女或配偶關係之
      身分法益而情節重大者，被害人雖非財產上之損害，亦得請求賠償相當之金額
      。」民法第一百八十四條、第一百八十五條及地一百九十五條第三項定有明文
      。被告共同通姦之事實，足以破壞夫妻間之共同生活，嚴重損害原告權益，造
      成原告無比傷痛，被告二人應負精神上損害賠償責任，爰依上開規定請求被告
      連帶給付原告六百萬元。
參、證據：提出原告畢業證書、公司營利事業登記證、環安停車場公司章程、戶籍謄
    本及所得稅繳款書各一紙為證。
乙、被告甲○○方面：
一、聲明：對原告之請求為認諾。
二、陳述：被告甲○○確實與被告丙○○通姦，願按原告請求之金額賠償原告精神上
    所受之痛苦，但被告甲○○目前在監獄服刑並沒有資力可以付錢給原告。
丙、被告丙○○方面：
一、聲明：請求駁回原告之訴及假執行之聲請。
二、陳述：雖有與被告甲○○相姦，但也是受到被告甲○○之欺騙，目前並未經營停
    車場，只是受顧於他人，每月收入一萬八千元。
丁、本院依職權向財政部台灣省南區國稅局嘉義、台南及高雄市分局，分別函查兩造
    八十八、八十九年所得稅申報資料及廣安停車場營利事業所得稅申報資料。
    理      由
壹、原告請求被告甲○○給付部分：按當事人於言詞辯論時為訴訟標的之捨棄或認諾
    者，應本於其捨棄或認諾為該當事人敗訴之判決，民事訴訟法第三百八十四條定
    有明文。經查，原告請求被告二人應連帶給付六百萬元之精神上損害賠償，而被
    告甲○○對於原告請求之本件訴訟標的業已於本院九十一年三月七日言詞辯論時
    當庭表示認諾在卷，依上開法條規定，自應本於被告甲○○之認諾為其敗訴之判
    決。
貳、原告請求被告丙○○給付部分：
一、原告主張被告丙○○明知被告甲○○與原告有夫妻關係，與被告甲○○基於概括
    之犯意，自八十六年八、九月間起，至八十八年二月某日止，在嘉義市火車站附
    近仁愛路某住宅內，連續通姦、相姦多次，使原告遭受打擊，精神上痛苦不堪，
    被告二人對原告應構成共同侵權行為，爰依民法第一百八十四條、第一百八十五
    條及第一百九十五條第三項之規定，請求被告二人連帶給付原告六百萬元之損害
    賠償等語。被告甲○○表示同意原告之請求。被告丙○○則以雖有刑事判決所述
    之通姦、相姦事實，但是受到被告甲○○的欺騙，也是受害者，又其已無經營停
    車場，而係受顧於他人，每月僅一萬八千元之薪資，原告請求金額過鉅等語資為
    抗辯。
二、本件原告主張被告甲○○與原告於七十九年十一月二十八日結婚，原為夫妻關係
    （已於九十年十一月間離婚），育有子女三人，被告二人基於概括犯意，自八十
    六年八、九月間起，至八十八年二月某日止，在嘉義市火車站附近仁愛路某住宅
    內，連續通姦、相姦多次之事實，為被告二人所不爭執，並經本院以九十年度易
    字第六三號刑事判決各處被告甲○○有期徒刑四月、被告丙○○有期徒刑三月，
    如易科罰金，以三百元折算一日在案，復經台灣高等法院台南分院於九十年十一
    月十三日以九十年度上易字第一六四二號刑事判決撤銷原判決，改判被告甲○○
    有期徒刑七月、被告丙○○有期徒刑四月，如易科罰金，以三百元折算一日確定
    在案，自堪信為真實。
三、按數人共同不法侵害他人之權利者，連帶負損害賠償責任。不能知其中孰為加害
    人者，亦同，民法第一百八十五條第一項定有明文。被告二人通、相姦，共同侵
    害原告之權利，對原告應連帶負損害賠償責任。次按不法侵害他人之身體、健康
    、名譽、自由、信用、隱私、貞操，或不法侵害其他人格法益而情節重大者，被
    害人雖非財產上之損害，亦得請求賠償相當之金額。其名譽被侵害者，並得請求
    回復名譽之適當處分。前二項規定，於不法侵害他人基於父、母、子、女或配偶
    關係之身分法益而情節重大者，準用之。八十九年四月二十六日修正之民法第一
    百九十五條第一項、第三項定有明文；而修正之民法第一百九十五條之規定，於
    民法債編修正施行前，不法侵害他人信用、隱私、貞操，或不法侵害其他人格法
    益或基於父、母、子、女配偶關係之身分法益而情節重大者，亦適用之。八十九
    年五月五日修正之民法債編施行法第九條亦有明文。查本件被告二人連續通姦、
    相姦多次之行為，係發生於八十六年八、九月至八十八年二月間，雖在八十九年
    五月五日民法債編修正施行前，惟依上開民法債編施行法第九條規定，得適用修
    正後之民法第一百九十五條之規定，而被告二人於原告與被告甲○○婚姻關係存
    續期間，發生通姦、相姦行為，自係不法侵害原告基於配偶關係之身分法益，令
    其精神上感受莫大之痛苦，屬情節重大，從而原告主張其得就非財產上之損害，
    請求賠償相當之金額等語，洵屬有據。
四、按法院對慰撫金之量定，應斟酌兩造之身分、地位、經濟狀況等關係定之。查原
    告與被告甲○○於九十七年十一月二十八日結婚，育有子女三人等情，有戶籍謄
    本可稽，並為兩造所不爭執，自堪信為真實。又原告為家商畢業，目前經營服飾
    店，每月收入三、四萬元等情，業據原告陳述明確，並有畢業證書、菲夢思服飾
    店營利事業登記證及上開服飾店核定稅額繳款書可稽，亦堪信為真實。而被告甲
    ○○為高中畢業，目前在監所執行刑事案件，入獄前經營五個停車場，以前每月
    平均收入為七、八萬，近年每月平均收入為五、六萬元等情，業經被告甲○○陳
    述明確，並有環安停車場公司章程可稽，堪信為真實。原告主張被告甲○○每約
    有二、三十萬元之收入云云，然為被告甲○○所否認，又本院依職權向財政部台
    灣省南區國稅局嘉義市分局，函查被告甲○○八十八、八十九年所得稅申報資料
    ，該局以九十年十月十九日南區國稅嘉市徵字第九００一九七六六號函附結算申
    報書係載，被告甲○○八十八年度所得淨額僅為十三萬一千一百三十三元，八十
    九年度所得稅淨額僅為十二萬六千五百三十八元，是原告主張被告甲○○每月收
    入二、三十萬元云云，尚難採信。另原告主張被告丙○○每月至少有十萬元之收
    入云云，經查，被告丙○○為國中畢業，目前收入為每月一萬八千元，前所經營
    之廣安停車場已於九十年十一月間頂讓他人等情，業經被告丙○○陳述明確，又
    本院依職權向財政部台灣省南區國稅局嘉義市分局，函查被告丙○○八十八、八
    十九年所得稅申報資料，該局以九十年十月二十二日南區國稅嘉市徵字第九００
    一九九七九號函覆：未發現被告丙○○所得資料等情，是原告主張被告丙○○每
    月有十萬元收入等情，尚乏證據證明為真實；惟被告丙○○曾於八十九年十二月
    十三日設立廣安停車場等情，為其所不爭執，並有財政部台灣省南區國稅局嘉義
    市分局函附廣安停車場稅籍資料可稽，可見被告丙○○目前雖受僱於他人，並無
    原告所主張之每月十萬元收入，然應有相當之資力。本院審酌兩造之身分、地位
    、經濟狀況、原告所受之痛苦等一切情狀，認原告請求被告連帶賠償非財產上損
    害之慰撫金以五十萬元為適當（又被告甲○○已認諾原告六百萬元之請求，自應
    為被告甲○○全部敗訴之判決）；逾此所為之請求，為無理由。
五、按給付有確定期限者，債務人自期限屆滿時起，負遲延責任。給付無確定期限者
    ，債務人於債權人得請求給付時，經其催告而未為給付，自受催告時起，負遲延
    責任。其經債權人起訴，或依督促程序送達支付命令，與催告有同一之效力。民
    法第二百二十九條第一、二項分別定有明文；又遲延之債務，以支付金錢為標的
    者，債權人得請求依法定利率計算之遲延利息。但約定利率較高者，仍從其約定
    利率；而應付利息之債務，其利率未經約定，亦無法律可據者，週年利率為百分
    之五。亦為同法第二百三十三條第一項及第二百零三條所明定。查本件原告請求
    被告等應賠償之金額，並未定有給付之期限，則原告請求自〔附帶民事起訴狀〕
    繕本最後送達被告之翌日起，按年息百分之五計算之利息，並未逾上開規定之範
    圍，自無不合；查原告附帶民事起訴狀繕本係於九十年五月三日分別送達被告二
    人收受，則原告請求自九十年五月四日起至清償日止，按年息百分之五計算之利
    息，洵屬正當。
參、從而，原告本於共同侵權行為之法律關係請求被告甲○○給付六百萬元，及自九
    十年五月四日起至清償日止，按年息百分之五計算之利息，並請求被告丙○○給
    付五十萬元，及自九十年五月四日起至清償日止，按年息百分之五計算之利息，
    洵屬正當，應予准許，逾此部分之請求則有未合，應予駁回。又被告二人依侵權
    行為之法律關係，應連帶給付原告精神上損害賠償五十萬元，已如上述，按「因
    連帶債務人中之一人為清償、代物清償、提存、抵銷或混同而債務消滅者，他債
    務人亦同免其責任」，民法第二百七十四條定有明文，故被告任一人為清償，於
    其清償範圍內，他被告同免責任。
肆、本件被告甲○○對於原告之請求認諾，依民事訴訟法第三百八十九條第一項第一
    款之規定，本院應依職權宣告假執行。又原告陳明願供擔保，聲請宣告假執行，
    經核其對被告丙○○勝訴部份，核無不合，爰酌定相當之擔保金額宣告之；其餘
    假執行之聲請，因訴之駁回而失所附麗，不予准許。
據上論結，本件原告之訴為一部有理由，一部無理由，依民事訴訟法第七十九條但書
、第八十五條第一項但書、第二項、第三百八十九條第一項第一款、第三百九十條第
二項判決如主文。
中　　　華　　　民　　　國　　九十一　　年　　　三　　　月　　十四　　  日
~B臺灣嘉義地方法院民事第一庭
~B    審判長法官  曾文欣
~B    法      官  吳昀儒
~B　　法    　官　洪嘉蘭
右為正本，係照原本作成。
如對本判決上訴須於判決送達後廿日內向本院提出上訴狀
中　　　華　　　民　　　國　　九十一　　年　　　三　　　月　　十五　　 日
~B　　書　記　官　鄭翔元
